【裁判字號】    96,簡,827
【裁判日期】    970303
【裁判案由】    營業稅
【裁判全文】
臺北高等行政法院簡易判決
                                     96年度簡字第00827號
原      告  上嫺有限公司
代  表  人  甲○○（董事）
被      告  財政部臺北市國稅局
代  表  人  凌忠嫄（局長）
訴訟代理人  乙○○
上列當事人間因營業稅事件，原告不服財政部中華民國96年9 月
7 日台財訴字第09600322560 號( 案號:00000000)訴願決定，提
起行政訴訟。本院判決如下：
    主  文
原告之訴駁回。
訴訟費用由原告負擔。
    事  實
一、程序說明：
    本件因屬關於稅捐課徵事件及不服行政機關所為罰鍰處分而
    涉訟，其標的之金額為新臺幣（下同）93,617元，係在20萬
    元以下，依行政訴訟法第229 條第1 項第1 款、第2 款、第
    2 項規定及司法院民國（下同）92年9 月17日（92）院臺廳
    行一字第23681 號令，應適用簡易程序，本院並依同法第23
    3 條第1 項規定，不經言詞辯論，逕行裁判。
二、事實概要：
    原告於90年3 月至7 月間，無進貨事實，卻取具涉嫌虛設行
    號卡奈兒國際有限公司（下稱卡奈兒公司）開立之統一發票
    銷售額合計312,342 元，營業稅額15,617元，作為進項憑證
    申報扣抵銷項稅額，經被告查獲核定補徵營業稅額15,617元
    ，並按前開所漏稅額處7 倍罰鍰109,300 元（計至百元止）
    。原告不服，申請復查，經被告作成96年5 月11日財北國稅
    法一字第0960215510號復查決定，追減罰鍰31,300元，其餘
    駁回( 下稱原處分) 。原告猶表不服，提起訴願，亦遭決定
    駁回，遂向本院提起行政訴訟。
三、兩造聲明：
  (一)原告聲明求為判決：
    1.訴願決定及原處分不利原告部分均撤銷。
    2.訴訟費用由被告負擔。
  (二)被告聲明求為判決：
    1.原告之訴駁回。
    2.訴訟費用由原告負擔。
四、兩造之爭點：
  (一)原告主張之理由：
    1.原告於台北車站二樓經營「金華百貨」，而百貨公司之經
      營型態是以提供場地與廠商設櫃販賣物品，合先陳明。原
      告於96年1 月29日以嫺字第960129-2號函附原告90年度日
      記帳、總分類帳正本各乙冊暨給付款項之銀行對帳單憑證
      七紙等相關明細予被告供核，經被告以原告未提示支付貨
      款為由，無具體事證，顯與事實不符。原告特再於96年1
      月30日以嫺字第960130-1號函覆被告，確已提出相關憑證
      。
    2.按所謂「虛報進項稅額」乃指：「營業人無進貨事實而取
      具虛設行號開立之發票，或有進貨事實，但取得交易對方
      轉交虛設行號開立之發票；或未向交易對方索取發票，而
      取具虛設行號之發票進為進項憑證。」財政部77年2 月23
      日台財稅第761150030 號函釋可稽。
    3.卡奈兒公司與原告自89年2 月間簽約設櫃並自行派員經營
      服飾販賣迄90年7 月31日，卡奈兒公司皆按月開立進項發
      票交付原告以為結算設櫃費用並為扣抵銷項發票，是原告
      於90年取得卡奈兒公司開立之進項發票，而銷貨亦依稅捐
      稽徵法相關規定開立發票與消費者均為被告所不否認，且
      系爭進銷項發票皆按稅律規定詳實記載。故原告之帳冊憑
      證既係由原始憑證產生會計事項，甚至進銷扣抵皆依據原
      始憑證申報，然被告遲至94年間始告知發見卡奈兒公司乃
      為一空頭公司而未就原告提出之有利證據如特賣活動申請
      書之簽立、貨款給付之明細予以查明而遽以虛報事實認定
      ，實有違採證法則。為特狀請鈞院鑒核，賜判如訴之聲明
      所載，以維權益。
  (二)被告主張之理由：
    1.本稅:
      (1)按「營業人當期銷項稅額，扣減進項稅額後之餘額，為
        當期應納或溢付營業稅額。……進項稅額，指營業人購
        買貨物或勞務時，依規定支付之營業稅額。」「本法第
        51條第5款所定虛報進項稅額， 包括依本法規定不得扣
        抵之進項稅額、無進貨事實及偽造憑證之進項稅額而申
        報退抵稅額者。」為行為時營業稅法第15條及同法施行
        細則第52條第1 項所明定。次按「……(一)取得虛設行號
        發票申報扣抵之案件：1.無進貨事實者：以虛設行號發
        票申報扣抵，係屬虛報進項稅額，並逃漏稅款，該虛報
        進項之營業人……應依營業稅法第51條第5 款規定補稅
        並處罰。」「一、稽徵機關查核營業人取得涉嫌虛設行
        號涉案期間開立之統一發票申報扣抵銷項稅額案件，仍
        應就交易雙方之進、銷貨情形覈實查核，不得逕按本部
        83年7 月9 日台財稅第831601371 號函辦理，如無法查
        明營業人確無向其進貨，且該涉嫌虛設行號已依規定按
        期申報進、銷項資料，並按其應納稅額繳納者，應免予
        補稅處罰。二、本令發布日前之未確定案件，稽徵機關
        應儘速再予查核，依上開規定辦理。」為財政部83年7
        月9 日台財稅第831601371 號函及95年5 月23日台財稅
        字第09504535500 號令所明釋。
      (2)原告於首揭期間無進貨事實，取具涉嫌虛設行號卡奈兒
        公司開立之統一發票5 紙，作為進項憑證申報扣抵銷項
        稅額，虛報進項稅額15,617元，有臺灣士林地方法院96
        年度訴字第580 號刑事判決書、專案申請調檔統一發票
        查核清單及營業稅資料查詢進項來源明細等影本可稽。
      (3)依前揭刑事判決書所載，卡奈兒公司於84年4 月至94年
        10月間無進銷貨事實，開立不實統一發票幫助他人逃漏
        稅，該公司負責人陳君並經法院判決以明知為不實事項
        ，填製會計憑證，處有期徒刑4 個月。次查依90年度營
        業稅資料查詢進項來源明細所載，卡奈兒公司於90年間
        進項來源多屬異常營業人之進項，分析其申報進項有：
        1.久僑國際有限公司（涉嫌虛設行號）7,375,000 元，
        2.路寬企業有限公司（涉嫌虛設行號）1,320,000 元，
        3.財洋股份有限公司南港分公司（擅自歇業他遷不明）
        1,062,489 元，4.富得呢羢綢緞有限公司（尚有違欠暫
        緩註銷）677,140 元，5.凡妮莎婚紗攝影有限公司（已
        通報主管機撤銷登記）500,000 元等公司，上開異常進
        項金額佔其虛設行號涉案期間總進項金額比例達98.7%
        ，是卡奈兒公司顯係無進銷貨事實之虛設行號，原告自
        無可能與其交易，至為灼然。
      (4)除依前揭刑事判決書外，次依原告提示之特賣活動申請
        書及支存往來明細等資料查核，原告所提示之各筆支出
        金額及日期與本案取得進項憑證均不相符，無法證明其
        確有支付貨款予卡奈兒公司及有進貨之事實，主張核不
        足採。本件經依財政部95年5 月23日令釋規定審酌，原
        告並未向卡奈兒公司進貨，其取得不得扣抵進項憑證申
        報扣抵銷項稅額，已構成虛報進項稅額。
      (5)稅法上客觀舉證責任，進項稅額涉及稅捐債權之成立，
        計算營業人實際應納稅額時，列為計算之減項，屬稅捐
        債務之消滅事實，所以有關進項稅額之存在應由主張扣
        抵之納稅義務人負舉證責任，其必須證明「進貨事實」
        之真實性。又有關真實之交易及交易之書面資料，係由
        原告作成，交易之對象也只有原告最清楚，且交易之書
        面資料又完全由其所掌握。基於「證據資料掌握」與「
        舉證便利」等因素對舉證責任分配法則之影響，原告應
        就證據資料的蒐集及詮釋負擔部分協力義務，此亦司法
        院釋字第537 號解釋意旨。從而，原核定補徵營業稅額
        15,617元應無不合，請續予維持。
    2.罰鍰:
      (1)按「納稅義務人，有左列情形之一者，除追繳稅款外，
        按所漏稅額處1 倍至10倍罰鍰，並得停止其營業：……
        五、虛報進項稅額者。」為加值型及非加值型營業稅法
        第51條第5 款所明定。
      (2)本件違章事證明確已如前述，被告復查決定依修正稅務
        違章案件裁罰金額或倍數參考表規定，改按所漏稅額15
        ,617元處5 倍罰鍰78,000元（計至百元止），並無違誤
        ，請續予維持，請判決駁回原告之訴。綜上論結，原告
        之訴應認為無理由，敬請依法駁回原告之訴。
五、得心證之要領：
    (一)按「營業人當期銷項稅額，扣減進項稅額後之餘額，為當
      期應納或溢付營業稅額……進項稅額，指營業人購買貨物
      或勞務時，依規定支付之營業稅額。」「本法第51條第5
      款所定虛報進項稅額，包括依本法規定不得扣抵之進項稅
      額、無進貨事實及偽造憑證之進項稅額而申報退抵稅額者
      。」「納稅義務人，有左列情形之一者，除追繳稅款外，
      按所漏稅額處一倍至十倍罰鍰，並得停止其營業：一、…
      …五、虛報進項稅額者。」為行為時營業稅法第15條及同
      法施行細則第52條第1 項、營業稅法第51條第5 款分別有
      明文規定。「取得虛設行號發票申報扣抵之案件：1.無進
      貨事實者：以虛設行號發票申報扣抵，係屬虛報進項稅額
      ，並逃漏稅款，該虛報進項之營業人……應依營業稅法第
      51條第5 款規定補稅並處罰。」「一、稽徵機關查核營業
      人取得涉嫌虛設行號涉案期間開立之統一發票申報扣抵銷
      項稅額案件，仍應就交易雙方之進、銷貨情形覈實查核，
      不得逕按本部83年7 月9 日台財稅第831601371 號函辦理
      ，如無法查明營業人確無向其進貨，且該涉嫌虛設行號已
      依規定按期申報進、銷項資料，並按其應納稅額繳納者，
      應免予補稅處罰。二、本令發布日前之未確定案件，稽徵
      機關應儘速再予查核，依上開規定辦理。」亦經財政部83
      年7 月9 日台財稅第831601371 號函及95年5 月23日台財
      稅字第09504535500 號令釋在案。
    (二)再按「行政法院於撤銷訴訟應依職權調查證據。」行政訴
      訟法第133 條前段定有明文，此係因撤銷訴訟之當事人，
      分別為公權力主體之政府機關及人民，兩造間存在不對等
      之權力關係，且政府機關之行政行為恆具專門性、複雜性
      或科技性，難為人民所瞭解，且每涉公務機密，人民取得
      相關資料常屬不易，為免人民因無從舉證而負擔不利之效
      果，而有上述規定；是於撤銷訴訟，證據之提出非當事人
      之責任，法院依職權調查得代當事人提出，當事人固無所
      謂主觀之舉證責任。然職權調查證據有其限度，仍不免有
      要件不明之情形，故當事人仍有客觀之舉證責任，民事訴
      訟法第277 條規定：「當事人主張有利於己之事實者，就
      其事實有舉證之責任。」於上述範圍依行政訴訟法第136
      條之規定，仍為撤銷訴訟所準用。而就課稅處分之要件事
      實而言，基於依法行政原則，為權利發生事實者，如營業
      稅有關銷售額計算基礎之銷項收入，依上開規定，雖應由
      稅捐稽徵機關負舉證責任；惟進項稅額則因在計算營業人
      實際應納稅額時，列為計算之減項，屬於權利發生後之消
      滅事由，故有關進項稅額存在之事實，不論從上述證據掌
      控或利益歸屬之觀點，均應由主張扣抵之納稅義務人即原
      告負擔證明責任，故原告進貨之事實倘有不明，自應由原
      告負舉證之責。
    (三)查首開事實欄所述之事實，有卡奈兒公司開立之統一發票
      5 紙，財政部臺北市國稅局營業稅違章核定稅額繳款書、
      財政部台北市國稅局違章案件罰鍰繳款書、財政部臺北市
      國稅局中北稽徵所94年9 月5 日財北國稅中北營業一字第
      0940210457號函、營業稅違章案件報告( 移送) 單、營業
      稅違章補徵計算表、營業稅違章漏稅案件累積留抵稅額結
      存檔、對照檔異動核定單、營業稅稅籍資料查詢表、原告
      說明書、卡奈兒國際股份有限公司合約書及發票影本、原
      告提示之交存往來明細及綜合對帳單等件，在原處分卷可
      稽，為可確認之事實。
    (四)歸納兩造上述之主張，本件爭執之重點在於: 原告有無以
      涉嫌虛設行號卡奈兒司開立之統一發票為進項憑證，申報
      扣抵銷項稅額，逃漏上述營業稅額之情事? 經查，本件原
      告取具涉嫌虛設行號卡奈兒公司開立之統一發票申報扣抵
      銷項稅額，而卡奈兒公司負責人陳正斌於90年3 月至91年
      2 月間，基於幫助他人逃漏稅捐之概括犯意，明知卡奈兒
      公司無銷貨事實，竟虛開不實發票，交付予原告等營業人
      充當進貨憑證使用等事實，業經被告於94年7 月28日，移
      送臺灣士林地方法院檢察署偵辦，並經臺灣士林地方法院
      以陳正斌( 嗣改名為陳柏銘) 連續犯修正前商業會計法第
      71條第1 款之填製不實會計憑證罪，判處有期徒刑4 月，
      如易科罰金，以銀元參佰元即新台幣玖佰元折算壹日在案
      ，有該院96年度訴字第580 號刑事判決書附卷可徵( 見原
      處分卷第103-115 頁) 。又依90年度營業稅資料查詢進項
      來源明細所載，卡奈兒公司於90年間進項來源多屬異常營
      業人之進項，分析其申報進項有：「1.久僑國際有限公司
      （涉嫌虛設行號）7,375,000 元，2.路寬企業有限公司（
      涉嫌虛設行號）1,320,000 元，3.財洋股份有限公司南港
      分公司（擅自歇業他遷不明）1,062,489 元，4.富得呢羢
      綢緞有限公司（尚有違欠暫緩註銷）677,140 元，5.凡妮
      莎婚紗攝影有限公司（已通報主管機撤銷登記）500,000
      元」等公司( 見原處分卷第120 頁) ，上開異常進項金額
      佔其虛設行號涉案期間總進項金額比例達98.7% ，是卡奈
      兒公司顯係無進銷貨事實之虛設行號，原告自無向卡奈兒
      公司進貨之事實甚明。原告雖提出特賣活動申請書及支存
      往來明細等資料供核( 見原處分卷第47-53 頁及第122-12
      9 頁) ，惟各筆支出金額及日期與本案取得進項憑證( 品
      名為外套及上衣) 均不相符，無法證明其確有支付貨款予
      卡奈兒公司及有進貨之事實。從而，原告確無向卡奈兒公
      司進貨之事實，堪以認定，被告核定補徵原告營業稅15,
      617 元，揆諸首揭規定，於法並無不合。又被告初查核定
      補徵營業稅額15,617元，並按前開所漏稅額處7 倍罰鍰10
      9,300 元（計至百元止），復查決定依修正稅務違章案件
      裁罰金額或倍數參考表規定，改按所漏稅額15,617元處5
      倍罰鍰78,000 元（計至百元止），亦屬有據。
六、綜上所述，原告以涉嫌虛設行號卡奈兒公司開立之統一發票
    為進項憑證，申報扣抵銷項稅額，致逃漏上述營業稅額，被
    告除核定補徵上述營業稅外，並依修正稅務違章案件裁罰金
    額或倍數參考表規定，按所漏稅額15,617元處5 倍罰鍰78,
    000 元（計至百元止），核無違誤，訴願決定遞予維持，亦
    無不合，原告猶執前詞，訴請撤銷，為無理由，應予駁回。
七、本件事證已臻明確，兩造其餘攻擊防禦方法經本院審酌後，
    核與本件判決結果均不生影響，故不再逐項論述，附此敘明
    。
據上論結，本件原告之訴為無理由，爰依行政訴訟法98條第1項
前段、第233條第1項，判決如主文。
中    華    民    國    97    年    3    月     3     日
                      臺北高等行政法院第一庭
                                      法  官  林惠瑜
上為正本係照原本作成。
本件以訴訟事件所涉及之法律見解具有原則性者為限，始得於本
判決送達後20日內向本院提出上訴狀並表明上訴理由，如已於本
判決宣示後送達前提起上訴者，應於判決送達後20日內補具上訴
理由（均按他造人數附繕本），且經最高行政法院許可後方得上
訴。
中    華    民    國    97    年    3    月     3     日
                                      書記官  劉道文


司法院資訊處製作；財團法人民間司法改革基金會備份。
